【裁判字號】    89,易,2143
【裁判日期】    900829
【裁判案由】    詐欺
【裁判全文】
臺灣高雄地方法院刑事判決                        八十九年度易字第二一四三號
    公  訴  人  臺灣高雄地方法院檢察署檢察官
    被      告  己○○
右列被告因詐欺案件，經檢察官提起公訴（八十九年度偵緝字第五三七號），本院判
決如左：
    主  文
己○○無罪。
    理  由
一、公訴意旨略以：被告己○○意圖為自己不法之所有，於民國八十七年十二月間，
    在高雄縣路竹鄉○○路六十三號告訴人明慶建材有限公司（以下簡稱明慶公司）
    ，向該公司之承辦人甲○○（起訴書誤植為乙○○）佯稱：要購買建材，總價為
    新台幣（下同）十六萬九千元，伊願意簽發同額之支票乙張作為給付貨款之擔保
    云云，致使明慶公司陷於錯誤，而將建材送至被告位於高雄市○○路之工地，惟
    己○○所簽發之該張支票屆期遭到退票，己○○又將發票人為丙○○、付款人為
萬泰商業銀行北高雄分行、金額為十八萬六千元之支票交予丁○○，惟該張支票
    屆期又未能兌現，被告又避不見面，告訴人始知受騙，因而認為被告涉犯刑法第
    三百三十九條第一項之詐欺取財罪嫌。
二、按犯罪事實應依證據認定之，無證據不得推定其犯罪事實；又不能證明被告犯罪
    者，應諭知無罪之判決，刑事訴訟法第一百五十四條、第三百零一條第一項分別
    定有明文。而告訴人之告訴，係以使被告受刑事訴追為目的，是其陳述是否與事
    實相符，仍應調查其他證據以資審認；次按認定犯罪事實所憑之證據，雖不以直
    接證據為為限，間接證據亦包括在內，然而無論為直接或間接證據，其為訴訟上
    之證明，須於通常一般人均不致有所懷疑，而得確定其為真實之程度者，始得據
    為有罪之認定，最高法院分別著有五十二年臺上字第一三○○號及七十六年臺上
    字第四九八六號判例足資參照。
三、公訴人認被告己○○涉犯上開罪嫌，無非以告訴代理人戊○○之指訴，建材明細
    表一份、支票、退票理由單及本票各一紙，與被告經通緝到案後又拒不出庭應訊
    為其論據。訊據被告固坦承確有與甲○○接洽購買貨物之事，惟則堅詞否認有任
    何詐欺犯行，辯稱：伊是向甲○○購買建材扶手，因為甲○○在台南市○○路○
    段開設有建材行，並未向告訴人買，伊有給三分之二的貨款約十萬元給甲○○。
    但並未簽發伊名義之支票，並於十二月二十五日藉詞另有他用，向告訴人取回後
    另交付丙○○之支票，本票是提供給甲○○作擔保的，丙○○的支票是因為曾女
    向伊買房子，故伊將支票轉給甲○○作為支付貨款用，後來支票跳票，在八十八
    年二、三月間，伊有給甲○○十萬元貨款，付款後，甲○○向伊表示支票是向告
    訴人借款，叫伊須還五萬六千元給甲○○及告訴人，然後才要將各自持有的支票
    、本票還給伊，但找不到甲○○，故延宕至今尚未付款，但並非於訂貨之初即係
    欲詐得建材等語。經查：
（一）被告於八十七年八月間許，曾與任職於告訴人明慶公司擔任業務人員之甲○○
      接洽購買建材樓梯扶手，價值為十六萬九千元，嗣被告出具一紙以丙○○為發
      票人，票號為ＡＬ一一三二一Ｏ號，票載發票日為八十八年一月二十五日，面
      額為十八萬六千元之支票一紙予甲○○，但因該支票屆期不獲支付，被告乃另
      以其名義簽發面額為十六萬元，到期日為八十八年四月二十日之本票一紙予甲○○等事實，業據被告直承此情非虛，且核與告訴人公司之業務人員楊宗翰、
      告訴代理人戊○○、告訴人法定代理人丁○○指訴之情節相符，並有支票、退
      票理由單及本票各一紙在卷可稽，及甲○○之勞工保險卡一份卷附可參，故公
      訴人認本件買賣契約之成立時間為八十七年十二月間、被告係與乙○○接洽及
      被告係將丙○○所簽發之支票交予告訴人法定代理人丁○○之語，容有誤會。
（二）告訴代理人戊○○固於本院審理中指陳：被告己○○一直表示信用良好，絕對
      沒有問題，告訴人才允諾其訂貨云云，惟被告到案後執上開情詞置辯時，經進
      一步質諸告訴代理人則陳：被告是跟明慶公司職員甲○○接洽買賣事宜的，伊
      並未與被告接洽等語，且核與前開證人楊宗翰於本院結證所述之情形相符，足
      證告訴代理人戊○○以其未曾見聞之事，指陳被告表示信用良好‧‧‧‧‧‧
      云云，顯然誇大而難以信採。再者告訴人固提出建材明細表，其上載明被告所
      經營之福聚建設公司於八十七年十一月十九日入票十六萬九千元，於同年十二
      月三十一日跳票，於八十八年一月十三日再入八十八年一月二十五日之支票（
      明細表誤植為八十七年一月二十五日），票面額為十八萬六千元（即被告所交
      付之丙○○簽發之前揭支票），八十八年一月二十五日（又誤載為八十七年一
      月二十五日）跳票之內容，惟此僅為告訴人方面之單方記載，尚未與被告進行
      核對，能否遽採為對被告不利事實之認定，已非無疑。雖該明細表所載之八十
      七年十一月十九日入票十六萬九千元，八十七年十二月三十一日退票一事，似
      可證明被告確曾簽發支票予告訴人，嗣因退票由被告取回後，另行交付前開丙○○所簽發之支票之事，惟被告已堅詞否認有簽發其本人名義之支票，再考據
      告訴人法定代理人丁○○於偵查中指陳：被告己○○於八十七年十二月三十一
      日前來藉詞另有他用，收回該紙十六萬九千元之支票，另行交付署名丙○○之
      支票，故公訴意旨依告訴人提出建材明細表上前開載述，認被告有簽發十六萬
      九千元之支票，且屆期遭到退票之詞，即與事證未合，尚有未洽。另告訴代理
      人固於本院審理中陳稱：（問：告訴狀所附明細表所載，被告於八十七年十二
      月十九日入票十六萬九千元，十二月三十一日跳票之記載依據為何？）答：只
      有被告的跳票，沒有支票證據云云，可見告訴代理人並未有積極證據足資證明
      被告退票，且其所述十二月三十一日究竟是跳票，或被告向告訴人藉詞另有他
      用而收回支票之語，亦與告訴人之法定代理人丁○○於偵查中所述相左，故本
      院尚未足就告訴代理人之指訴及建材明細表之記載，憑斷被告確有於八十七年
      十一月十九日交付告訴人十六萬九千元支票及退票之事實。
（三）被告所述係與告訴人公司職員甲○○成立本件買賣契約，並非向告訴人購買建
      材之詞，業經本院多次傳拘甲○○，均未到庭陳述，惟參諸告訴代理人於本院
      審理中陳稱：甲○○及她先生一起經營建材行，甲○○曾在外以告訴人公司名
      義招攬業務，又將所招攬之業務，交予甲○○先生的公司執行（詳見本院九十
      年六月八日審判筆錄），核與證人楊宗翰所證陳：（問：為何甲○○欠告訴人
      公司錢？）答：因為後來她出去開公司，向告訴人公司訂貨跳票，現在避不見
      面等語契合，足證被告所辯係與甲○○成立買賣契約之詞，要非虛妄。雖告訴
      人提出上有被告簽名之明慶公司估價單，據以為被告係向明慶公司訂貨之依憑
      ，惟此部分，亦據被告堅詞否認，並表示該紙估價單因付款方式談不攏，故未
      成立買賣契約，僅具有報價單之性質等語，經細譯該估價單上敘明，付款條件
      為百分之五十現金，百分之五十為六十天內期票之意，對照前述被告付款，係
      全數以支票付款之方式不同，益可徵被告辯解該估價單因付款條件無法達成一
      致，故其與長慶公司間之買賣契約尚未成立之語，尚非無據，應堪採信。
（四）被告執持發票人為丙○○之支票交付予甲○○轉交告訴人，雖該紙支票屆期退
      票，惟其退票及交付支票予被告之原因，復據本院多次傳訊證人丙○○均未到
      庭而無從究明，惟佐以丙○○支票使用之帳戶，係自八十八年一月二十九日起
      ，始經票據交換所公告為拒絕往來戶，此有萬泰商業銀行北高雄分行函一份附
      卷，在別無其他積極證據前，尚難認被告於八十八年一月十三日交付予甲○○
      該紙支票前，即明知此帳戶將於同年一月二十五日開始退票之事實。再者本件
      買賣契約之雙方當事人既為被告及甲○○，且本院、被告及告訴人皆無法查訪
      得知甲○○行蹤，從而被告於主觀意念上，未考量與告訴人連繫，自屬事理之
      常。另被告固於偵查中經通緝到案後復未到庭，惟由臺灣高雄地方法院檢察署
      通緝書僅載被告涉嫌向告訴人詐騙貨物十六萬九千元，此有通緝書一份可參，
      另被告經緝獲後接受該署檢察官訊問時，僅言及被告現住地址、電話及傳喚不
      到之原因，此觀諸偵查卷八十九年三月一日訊問筆錄自明，被告經通緝查獲後
      ，既不知係何人因何事對其提起告訴，且公訴人傳喚之傳票究竟有無合法送達
      於被告，遍查全卷亦無經被告收受之送達證書附卷可憑，是以尚難證明被告未
      到庭之原因，即係基於其故意拒絕到庭，及畏罪逃逸之主觀意思，益難因此推
      論被告未到庭即為具有不法所有之意圖。又本件買賣契約，告訴人及被告均認
      與未到案之證人甲○○有密切之關係，故同意被告另行支付六萬元款項予告訴
      人達成本件之和解，告訴人並表明無欲訴究之意，業據本院記明筆錄在卷，從
      此被告不否認尚積欠甲○○六萬元款項，並願履行此債務觀之，驗證其於訂貨
      後無法付款之原因，係無法尋得甲○○商談交款事宜，並非為自己不法所有之
      意圖使然。
（五）綜上所述，公訴人所舉之證據，不足以認定被告己○○確有詐欺之犯行，且本
      院復查無其他積極證據，足資認定被告確有公訴人指涉之詐欺事實，揆諸前開
      說明，既不能證明被告犯罪，依法自應為無罪之諭知。
據上論斷，應依刑事訴訟法第三百零一條第一項，判決如主文。
中      華      民      國      九十  年     八     月    二十九    日
                                臺灣高雄地方法院刑事第二庭
                                      法  官    李代昌
右正本證明與原本無異。
如不服本判決，應於判決送達後十日內，向本院提出上訴狀。
                                      書記官    吳月華
中      華      民      國      九十      年     八     月     三十     日


司法院資訊處製作；財團法人民間司法改革基金會備份。
